臺灣高等法院民事判決　　　　　　　　　94年度勞上字第41號
上　訴　人
即被上訴人　甲○○
　　　　　　　　　　　　樓30.
訴訟代理人　林東乾律師
複代 理 人　潘東翰律師
被上 訴 人
即上 訴 人　勝開科技股份有限公司
法定代理人　劉福洲
訴訟代理人　朱昭勳律師
上列當事人間請求交付股票事件，上訴人對於中華民國94年5月2
7日臺灣新竹地方法院94年度勞訴字第6號第一審判決提起上訴，
本院於94年10月11日言詞辯論終結，判決如下：
    主  文
兩造上訴均駁回。
第二審訴訟費用由兩造各自負擔。
    事實及理由
壹、程序方面：上訴人即被上訴人甲○○ (下稱甲○○)未於言
    詞辯論期日到場，核無民事訴訟法第386條各款所列情形，
    依上訴人即被上訴人勝開科技股份有限公司 (下稱勝開公司
    )之聲請，由其一造辯論而為判決。
貳、實體方面：
一、甲○○起訴主張：勝開公司自民國（下同）90年3月15日起
    聘任甲○○擔任該公司總經理，依兩造合意之聘僱協議，勝
    開公司承諾給付甲○○月薪新台幣（下同）168,000元，並
    分3年發給勝開公司股票1,000,000股（即每年應發給333,00
    0股）、勝創科技股份有限公司（下稱勝創公司）股票200,0
    00股（每年66,000股）、勝陽光電科技股份有限公司（下稱
    勝陽公司）股票100,000股（即每年應發給33,000股），勝
    開公司並出具錄用通知書給甲○○。嗣甲○○於92年7月10
    日離職，勝開公司原應於該年度發給甲○○之該公司股票33
    3,000股、勝創公司股票66,000股及勝陽公司股票33,000股
    ，尚未交付於甲○○。甲○○於任職勝開公司期間，向勝開
    公司所認購之勝開公司股票31,000股及勝創公司股票17
    ,000 股，勝開公司亦未交付，總計勝開公司尚有該公司股
    票364,000股、勝創公司股票83,000股及勝陽公司股票33,
    000股尚未給付於甲○○。甲○○屢次請求勝開公司履約，
    惟勝開公司均置之不理，為此依兩造之聘僱協議、公司法第
    165條第1項及民法第348條第2項等規定，請求勝開公司給付
    甲○○勝開公司所發行普通股股票364,000股，且將股東名
    簿所載變更股東登記為甲○○，並給付甲○○勝創公司所發
    行之普通股股票83,000股及勝陽公司所發行之普通股股票33
    ,000 股（下稱系爭股票）。甲○○自勝開公司離職時，尚
    有約10日之休假未休，依其月薪168,000元計算，此部分薪
    資56,000元，勝開公司自應給付甲○○56,000元及自訴狀繕
    本送達之日起至清償日止，按5%計算之利息。並於本院聲明
    ：(一)原判決不利於上訴人之部分廢棄。(二)上開廢棄部分，勝
    開公司應再給付甲○○56,000元及自起訴狀繕本送達之翌日
    起至清償日止，按年息5%計算之利息(三)駁回對造之上訴 (原
    審判決勝開公司應給付甲○○由勝開公司所發行之普通股股
    票364,000股，並將股東名簿所載變更股東登記為甲○○。
    勝開公司應給付甲○○由勝創公司所發行之普通股股票
    83,000 股及由勝陽公司所發行之普通股股票33,000股。並
    為准、免假執行之宣告，而駁回甲○○其餘之請求，兩造就
    其敗訴部分，分別提起上訴)。
二、勝開公司則以：甲○○於90年3月14日列席勝開公司董事會
    之際，除向勝開公司董事會提出於90年度之詳細營運計劃外
    ，並以口頭提出3年計劃，是以該董事會成員咸認甲○○於
    該產業領域有相當之經驗，進而要求甲○○提出3年營運計
    劃之書面，並於該會議中同意任命甲○○為勝開公司之總經
    理，會議後並一致同意由勝開公司分3年給予技術股，此即
    為甲○○所提出之錄用通知書由來，其上載明除甲○○出任
    勝開公司總經理之工作待遇總計168,000元外，尚享有總經
    理所得之特殊福利，勝開公司之所以願意分3年給付甲○○
    上開技術股，乃以甲○○擔任勝開公司總經理職位，且以須
    提出3年計劃並將該計畫執行完畢之前提；今甲○○於90年4
    月1日受僱，卻於92年3月卸任總經理，並於同年7月10日離
    職，給付技術股之停止條件未成就，勝開公司當然得拒絕甲
    ○○技術股之請求。又甲○○於92年7月10日離職，勝開公
    司就其於92年7月之薪資已於92年8月計算完畢，期間甲○○
    於受領薪資後從未爭執不休假折算薪資，故甲○○自應舉證
    其在職期間有應休未休之假期。勝開公司接受甲○○之離職
    申請後，兩造即已合意終止聘僱契約，甲○○本件所請求「
    未休特休假折算薪資給付」之基礎何在？亦有疑義等語置辯
    。並於本院聲明：(一)原判決不利於勝開公司部分廢棄。(二)上
    廢棄部分，甲○○於第一審之訴駁回。(三)駁回對造之上訴。
三、兩造不爭執之點：
(一)甲○○提出之原證1錄用通知書、原證2員工持股憑證為真正
    。
(二)甲○○自90年3月15日任職勝開公司總經理，每月薪資168,0
    00元（含伙食津貼），嗣於92年7月10日離職。
(三)甲○○已向勝開公司提出書面之「中長期之3年營運計劃」
    。
(四)勝開公司所提被證4電子郵件及中譯本、被證5離職申請表、
    被證7之離職會簽單為真正。
(五)勝開公司對於甲○○得依據持股憑證請求勝開公司給付勝開
    公司31,000股股票、勝創公司17,000股股票。
    以上事實，為兩造所不爭執，並有錄用通知、員工持股憑證
    、電子郵件及中譯本、離職申請表、離職會簽單、中長期之
    3年營運計劃等影本在卷可稽 (見原審第1卷第9、77、30至
    41頁、42至44頁、48頁)，自堪信為真。
四、兩造爭執之點：
(一)兩造聘僱契約（協議）約定之發放股票，是否以甲○○須擔
    任勝開公司總經理，提出並執行「中長期之3年營運計劃」
    完畢，即以任職滿3年為發放股票之停止條件？
(二)縱前開約定並非以甲○○任職滿3年為發放股票之停止條件
    ，惟甲○○既未任職滿3年，可否請求勝開公司發放任職第2
    年期間之股票？
(三)勝開公司得否以甲○○有違反業務保密契約、服務協議書之
    約定，而得拒絕給付甲○○前開股票？
(四)甲○○得否以其離職前尚有10日特休假未休畢，而請求勝開
    公司依其所得月薪標準計算給付薪資56,000元？
五、關於甲○○依持股權憑證請求勝開公司給付勝開公司31,000
    股股票及勝創公司17,000股股票部分：
    按當事人於言詞辯論時為訴訟標的之捨棄或認諾者，應本於
    其捨棄或認諾為該當事人敗訴之判決，民事訴訟法第384條
    定有明文。查本件甲○○依持股權憑證請求勝開公司給付勝
    開公司31,000股股票及勝創公司17,000股股票部分，業據勝
    開公司於原審93年7月20日言詞辯論期日當庭認諾表示願意
    給付此部分之股票（見原審卷第100頁），揆諸前開說明，
    自應本於其認諾為勝開公司此部分敗訴之判決。
六、關於兩造聘僱契約（協議）約定之發放股票，是否以甲○○
    須擔任勝開公司總經理，提出並執行「中長期之3年營運計
    劃」完畢，即以任職滿3年為發放股票之停止條件？
(一)甲○○主張其經勝開公司於90年3月15日聘為總經理，依兩
    造合意之聘僱協議約定之特殊福利條款中，有包括給付勝開
    公司股票1,000,000股、勝創公司股票200,000股及勝陽公司
    股票100,000股，均係分3年執行發放，而其嗣後於92年7 月
    10日離職等情，業據提出錄用通知書一份為證，亦為勝開公
    司所不爭執，自堪信甲○○此部分之主張為真實。次依卷附
    上開勝開公司所不爭執之錄用通知書記載觀之 (見原審第1
    卷第9頁)，甲○○出任勝開公司總經理之工作待遇總計168,
    000元外，尚享有總經理所得之特殊福利，即包括發給甲○
    ○上開股票，而上開股票除分3年發放外，並未附有任何條
    件，亦即無從看出甲○○受領上開特殊福利條款中之股票，
    係附有須擔任勝開公司總經理、提出並執行3年計劃完畢，
    即以任職滿3年為發放股票之停止條件。按契約為雙方合意
    之約定，就其權利義務關係自當本於契約內容為履行，而勝
    開公司所提供甲○○之特殊福利條款，既然包括上開股票，
    並分3年執行發放，除此之外，並無任何限制，則甲○○主
    張上開特殊福利條款，並非限定甲○○須任職滿3年，亦非
    以甲○○須提出3年計劃及執行該計畫完畢為給付福利條款
    中股票之停止條件等情，即非無據。
(二)勝開公司雖辯稱甲○○之所以受聘為勝開公司之總經理，係
    以甲○○須提出3年計劃並執行完畢，亦即係以甲○○任職
    勝開公司總經理滿3年始同意發放前開特殊福利條款之股票
    云云；惟為甲○○所否認，且基於前開錄取通知書之記載，
    既無從看出有勝開公司此部分抗辯事實之記載，自應由勝開
    公司就此負舉證責任。勝開公司就此雖提出其公司90年度第
    1、2次董（監）事會議議事錄為證 (見原審第1卷第26、27
    頁)，惟查前開第1次董（監）事會議，其中就討論案二固係
    關於勝開公司原任總經理辭任暨委任同意案，而由說明欄中
    係記載擬委任甲○○為勝開公司新任總經理，並自90年3月
    15日起就任，另推崇甲○○在勝開公司產業領域之多方經驗
    ，惟就甲○○之任期、薪資、特殊福利條款等均未有任何提
    及，即經決議照案通過委任甲○○為勝開公司之總經理案，
    與會之董事亦未決議委任甲○○為總經理須附帶之條件，則
    由上開記載，不僅完全未能證明勝開公司此部分抗辯之事實
    ，反而可證當時同意聘任甲○○為勝開公司總經理，並未附
    任何條件，尤其非以甲○○須任職滿3年為前開股票發放之
    停止條件自明。至前開90年度第1次董（監）事會議，雖有
    董事於臨時動議提案請新任總經理即甲○○於下次董事會時
    ，除就90年度提出詳細之營運計劃外，另提出概括之中長期
    （3年）營業計劃，並經與會董事決議通過等情，有該90年
    度1次董（監）事會議議事錄在卷可考 (見原審第1卷第26、
    27頁)，惟由上開之決議內容，至多亦僅能證明勝開公司董
    事會於決議聘任甲○○為總經理後，再決議由甲○○於下次
    董事會提出概括之中長期（3年）營業計劃，惟並無從看出
    必須甲○○任職滿3年，更非以任職滿3年為發放前開股票之
    停止條件亦明。況甲○○亦已依據該次董事會決議提出書面
    之勝開公司中長期營運計劃，為勝開公司於原審93年4月30
    日言詞辯論時所自認 (見原審第1卷第57頁)，則甲○○亦已
    依照前開董事會決議履行其義務。又前開90年度第2次董（
    監）事會議，係將勝開公司90年第1季營運狀況、未來3年方
    向及定位案，分別列入報告事項（其中第2案即為勝開公司
    未來3年方向及定位案，且載明係依據前開第1次董（監）事
    會議決議辦理），並均於董事會中提出報告，而因性質屬於
    報告案，故並無決議事項等情，亦有90年度第2次董（監）
    事會議議事錄在卷可考 (見原審第1卷第65至67頁)；是由該
    次會議議事錄記載，更能證明甲○○在受聘為勝開公司總經
    理後，亦已依據前開第1次董（監）事會議決議提出概括之
    中長期（3年）營業計劃，而該次董事會議在提出此報告後
    ，並無進一步為其他決議，則由此次會議議事錄之記載，亦
    無從作為係以甲○○必須任職滿3年始得領取前開股票之證
    明。勝開公司雖於本院審理中請求傳訊其動市長劉福洲及90
    年3月14日第1次董 (監)會議列席董事與甲○○對質以證明
    其主張為真實，為查董 (監)會議議事錄乃紀錄全程會議內
    容，勝開公司既不爭執該議事錄為真正，該次會議內容自應
    以該議事錄為準，縱其他列席董事到庭附和勝開公司之主張
    ，亦難因此而推翻該議事錄所載內容之真實性，故勝開公司
    此部分之舉證，顯無必要。
(三)勝開公司雖另辯稱其公司董事長於90年初與甲○○晤談，即
    達成應聘之初步條件，嗣甲○○並於90年3月14四日列席勝
    開公司董事會，提出90年度之詳細營運計劃，並口頭提出3
    年計劃，董事們因認甲○○在產業領域有相當之經驗，乃要
    求甲○○提出3年計劃並執行，始同意任命甲○○為勝開公
    司之總經理，會後一致同意由公司分3年給予技術股，是所
    謂分3年給付前開股票之前提即為甲○○須擔任總經理提出
    並執行3年計劃云云；惟此為甲○○所否認；勝開公司就此
    亦未進一步舉證以實其說，是勝開公司此部分所辯已難謂可
    採。且縱令勝開公司董事會之全體董事於董事會後，一致同
    意發給甲○○前開股票，並以甲○○須提出並執行3年營運
    計劃完畢為條件，惟在勝開公司給予甲○○之前開錄用通知
    書，並無任何上開條件之記載，而此會後勝開公司董事們之
    一致共識，甲○○亦無從得知，則勝開公司亦不得以超出契
    約約定之範圍，而再向甲○○主張發放前開股票係附有須任
    職總經理滿3年為條件。又證人即勝開公司法人股東中央投
    資股份有限公司之代表尤兆北，固證稱通常就業界而言，中
    長期營運計劃通常指的係3至5年之期間，另從景氣循環而言
    ，投資法人認為5年之期間過久，所以通常均係以當年度及3
    年期間之營運計劃，作為評估該公司之營運目標，至計劃係
    由何人執行，以公司法規定，係由公司之總經理負責，所以
    完成營運計劃係希望由總經理完成等情 (見原審第2卷第34
    頁)；惟證人尤兆北此部分之證述，僅係就通常投資法人在
    業界之認知及公司法規定為陳述，並無從證明勝開公司董事
    會決議由甲○○提出中長期營業計劃，即可認甲○○必須任
    職勝開公司滿3年，更無從認上開福利條款之股票，係以甲
    ○○執行中長期營業計劃完畢，且任職滿3年始為給付之停
    止條件。且證人尤兆北亦證稱就聘任甲○○擔任總經理時，
    有關甲○○酬勞或技術股之發放等，均未於董事會議中討論
    ，亦未有提及甲○○須擔任勝開公司總經理滿3年始能離職
    ，復無有關如何發放股票給甲○○之討論等情（見原審第2
    卷第33、34頁），益證勝開公司此部分所辯不足採；是亦無
    從以甲○○須提出中長期營業計劃，即謂有約定勝開公司應
    執行該營業計劃至完成或必須任滿3年，更無從以此即謂甲
    ○○必須任職勝開公司總經理滿3年始得領取前開股票。
(四)勝開公司又辯稱技術股之發放，係以員工任職滿一定期間為
    前提，亦即以「員工久任」及「分期發放」作為技術股發放
    之方式，而甲○○任職既未滿約定期間，自不得請求勝開公
    司發放股票云云。查技術股之發放，往往係僱主為吸引具有
    專業技能之人士加入，所允諾給予之對價，而此之給付，就
    僱主而言，因可吸納更多之人才，而增加公司之營運效能，
    減少支出成本，就願意加入之專業人士而言，則亦可以其專
    業獲取更優渥之待遇；是僱主就其同意給付之技術股，因希
    望員工能任職一定期間，所以在發放之方式，通常不會在任
    職之初即發放，而勝開公司即係選擇分3年執行發放，亦即
    甲○○至少須任滿1年，勝開公司始發放前開股票給甲○○
    ，且僅為約定股票之3分之1，而此1年之期間，甲○○亦有
    貢獻其專業才能，是無論就甲○○或勝開公司任何一方，均
    無何不公平之處，從而勝開公司自無從以甲○○任職未滿3
    年即完全拒絕前開約定之股票。且查於甲○○任職滿1年後
    ，勝開公司有給付甲○○前開福利條款約定之股票3分之1，
    為勝開公司所不爭執，則由此亦可證兩造並未以甲○○任職
    滿3年為發放股票之停止條件，否則應俟甲○○任職滿3年後
    條件始成就，當不致會有先行給付之情事。雖勝開公司辯稱
    其並非於甲○○任職滿1年時立即發放，而係在經過考量、
    評估甲○○之工作表現且事隔數月後始給予甲○○云云；惟
    既然勝開公司業於甲○○任職第1年期滿後（尚未任職滿3年
    ）業已發給甲○○任職第1年期間之技術股特殊福利，則即
    難謂勝開公司係以甲○○須執行3年營運計劃完畢，即以任
    職滿3年為發放股票之停止條件，至於勝開公司得否以甲○
    ○之工作表現為考量、評估後始為發放，則係另一問題（此
    部分詳後述），是勝開公司此部分所辯亦不足採。
(五)綜上，兩造間並未於前開契約中約定前開股票之發放附有停
    止條件，勝開公司辯稱甲○○須擔任勝開公司總經理，提出
    並執行3年計劃完畢，即以任職滿3年為發放股票之停止條件
    云云，尚不足採。
七、關於甲○○既未任職滿3年，可否請求勝開公司發放任職第2
    年期間之股票？
(一)如上所述，兩造間既未約定股票發放係以甲○○須擔任勝開
    公司公司總經理，提出並執行3年計劃完畢，即以任職滿3年
    為停止條件；而查甲○○係於90年3月15日至勝開公司擔任
    總經理職務，嗣於92年7月10日離職等情，為兩造所不爭執
    ，則甲○○在勝開公司任職之期間業已滿2年自明。次查前
    開錄用通知書，係記載「分3年執行發放」，則甲○○既係
    於任職滿2年未滿3年時離職，則就分3年執行發放之第3年部
    分，參諸錄用通知書約定之旨，甲○○尚無從請求此第3年
    所執行發放之股票，灼然甚明（甲○○亦表示僅就第2年應
    發放支股票為請求）。惟查甲○○於任職第2年期滿後，既
    然仍在勝開公司任職，則參諸前開錄用通知書之約定，就第
    2年執行發放之股票，自應給付給甲○○。
(二)勝開公司雖辯稱前開錄用通知書係約定「分3年執行發放」
    ，即係由勝開公司執行發放，而是否發放、如何發放及發放
    之股數，勝開公司仍有決定之權，並非甲○○每任職滿1年
    即可當然取得前開約定3分之1股票云云。經查前開錄用通知
    書，已明確表示所提供之工作待遇包括薪資及特殊福利條款
    ，而特殊福利條款中又包括給付勝開公司股票1,000,000 股
    、勝創公司股票200,000股及勝陽公司股票100,000股，僅係
    分3年執行發放等情，有該錄用通知書在卷可按，已如上述
    ，則所謂「分3年執行發放」等語，顯然係如勝開公司前開
    所自承，因希望甲○○得以久任，以貢獻其專長，始以分3
    年之分期方式為給付；又上開約定之股票，雖係由勝開公司
    執行發放事宜，惟此絕非就發放之股數、得否發放，均得由
    勝開公司決定，否則此項約定豈非成具文，是勝開公司此部
    分所辯自不足採。又前開約定之股票既係屬於可分之給付，
    則除兩造間另有特別約定外，所謂分3年執行發放，即應將
    約定應給付之股票平均於3年分3次發放，是甲○○主張每年
    以3分之1之比例發放（僅因股票一張原本係1,000股，則在
    便利考量下，發放時以千股為單位），自屬有據，益證勝開
    公司此部分所辯不足採。況無論由前開錄用通知書之記載，
    或董事會議事錄之紀錄內容，均未有賦予勝開公司得就決定
    發放與否、發放之股數等為任何約定，則茍勝開公司於聘任
    甲○○為該公司總經理時，確有得為上開之考量，衡情以勝
    開公司具有相當規模及制度之公司，即應於兩造間之契約或
    相關文件為明確約定，並讓甲○○知悉，以為甲○○是否應
    聘之考量因素，惟勝開公司並未能提出任何此方面之具體證
    明以實其說，亦足見勝開公司此部分所辯不足採。
(三)勝開公司雖另辯稱，前開錄用通知書所約定股票發放特殊福
    利條款，係以甲○○擔任該公司總經理職務始得領取，查甲
    ○○既因表現不佳而於92年2月間遭解除總經理職務，則其
    未任總經理職務滿2年，亦不得依據前開約定請求發放第2年
    期間之福利條款股票云云；惟為甲○○所否認，查勝開公司
    就甲○○究係於92年2月或92年3月間遭解除總經理之職務，
    前後陳述不一，曾於93年4月29日答辯聲明暨理由狀係陳稱
    甲○○於92年3月間卸任總經理，忽而於94年5月3日辯論意
    旨狀則另稱甲○○係於92年2月間即因表現不佳遭解除總經
    理職務 (見原審第1卷第22頁背面、第2卷第44頁背面)，已
    難謂可採；況甲○○既然係至92年7月10日始離職，則茍甲
    ○○於92年2月（或3月）間有遭解除總經理之職務，以勝開
    公司之規模，加以總經理係屬公司最重要之職務之一，如確
    係因表現不佳而遭撤換，衡情應會有相關文件或公告；另就
    甲○○遭解除總經理職務後之職務，亦會有相關人事資料，
    豈會未為任何說明，益證勝開公司此部分所辯與常情不符。
    勝開公司雖辯稱甲○○有自認於92年3月間遭勝開公司解除
    總經理職務云云；惟查甲○○於原審93年9月30日言詞辯論
    期日，係先否認勝開公司前開抗辯之各項事實，始陳述「勝
    開公司就所主張之事實須負舉證責任，諸如˙˙˙˙另勝開
    公司先解除甲○○總經理之職務，如何期待甲○○會於勝開
    公司繼續任職滿3年」等語 (見原審第1卷第120頁)，顯見甲
    ○○僅係就勝開公司抗辯各節，先主張應由勝開公司負舉證
    責任，再就勝開公司之各節抗辯，舉例說明甲○○之主張，
    並無從認甲○○已就92年2月（或3月）遭解除總經理職務乙
    節為自認甚明；且查甲○○向勝開公司申請離職時，無論係
    離職申請表或會簽單，其上就甲○○職稱部分，勝開公司之
    人員均係填載「總經理」，亦有勝開公司所提出之離職申請
    表及會簽單各一份在卷可按 (見原審第1卷第42至44頁、第
    48頁)，均可證甲○○於離職時之職稱仍為「總經理」，勝
    開公司辯稱甲○○有於94年2月（或3月）間遭解除總經理職
    務云云，尚不可採。又查勝開公司亦陳稱甲○○係於92年3
    月間遭解除總經理職務云云，而甲○○係於90年3月15日至
    勝開公司公司任職總經理，則迄至92年3月間止，仍應認甲
    ○○業已擔任總經理職務滿2年，則勝開公司此部分所辯縱
    屬真實，亦無礙甲○○本件就任職第2年期滿所得請求之特
    殊福利條款股票。
(四)勝開公司另辯稱前開股票既屬特殊福利，且由勝開公司執行
    發放，並未約定「無條件發放」，而相較於特殊福利條款中
    有關宿舍及交通車部分，均約定由勝開公司免費提供使用，
    然就前開股票部分，則係約定「分3年執行發放」，均可證
    勝開公司執行發放股票尚有其他考量，亦即必須甲○○係擔
    任勝開公司總經理、於任職期間須無怠職之表現及對工作亦
    能克盡職守等，而勝開公司對於發放股票與否仍享有決策權
    云云。惟查勝開公司交付甲○○之前開錄用通知書，其內係
    載明同意給予甲○○之工作待遇，而工作待遇又分為薪資及
    特殊福利條款，而特殊福利條款就宿舍、交通車部分係記載
    「免費使用」，而股票部分則均記載給付之總數及「分3年
    執行發放」等情，有該錄用通知書在卷可考 (見原審第1卷
    第9頁)，是此福利條款之各項給付，均未附有任何條件，所
    資區別者，僅為宿舍、交通車部分，因僅係提供甲○○使用
    ，並非贈與甲○○，所以係免費使用之方式；至股票因係發
    放歸甲○○所有，僅因此部分股票之發放，尚須經勝開公司
    加以執行，始可歸甲○○所有；是上開通知書之記載，並非
    謂勝開公司在執行發放前開股票時，可以再就其他方面考量
    以決定是否發放及發放之股數自明。又茍勝開公司於同意給
    予前開特殊福利條款約定之股票時，確有仍可就甲○○是否
    持續擔任勝開公司總經理、任職期間須無怠職表現及對工作
    是否克盡職守等為考量發放之因素，亦即勝開公司對於發放
    股票與否仍享有決策權，即應明確向甲○○為告知或於前開
    錄用通知書為記載，惟勝開公司卻未提出任何此方面之證明
    ，益證勝開公司此部分所辯不足採。又縱令勝開公司於執行
    發放系爭第2年特殊福利條款股票得就甲○○之工作表現加
    以考量，惟勝開公司仍應具體說明並舉證甲○○究竟有如何
    工作狀況不佳表現，而得拒絕發放股票之情事，惟勝開公司
    就此亦未提出任何具體之說明，更未提出相關證據加以證明
    ，均可見勝開公司此部分所辯即非可採，亦不能僅以甲○○
    工作不佳等泛泛之言，即作為拒絕給付甲○○股票之理由。
    至勝開公司所辯甲○○有利用該公司電腦設備為勝開公司公
    司競爭對手撰寫營業計畫書乙節，依據勝開公司之陳述，係
    發生於92年5、6月間，已係甲○○任職勝開公司公司滿2年
    之後，是即令屬實，亦尚無從作為甲○○第2年工作表現不
    佳之證明。
(五)勝開公司又辯稱甲○○於其尚未決策是否發放股票前，即已
    於92年7月10日提出離職申請並為勝開公司所接受，雙方之
    聘僱契約既業已合意終止，勝開公司當無再行決策發放股票
    之餘地云云。惟查即令認為勝開公司就甲○○所得請求之前
    開福利條款股票有決策發放之權，惟除有不予發放之正當理
    由外，在甲○○任職滿2年時，本屬甲○○應得之權利，尚
    無從因兩造間之聘僱契約係合意停止而受影響；況茍勝開公
    司此部分所辯可採，勝開公司豈非可以所謂之決策發放權，
    而延滯遲不發放，亦殊非事理之平，是勝開公司此部分所辯
    亦不足採。至勝開公司另辯稱甲○○提出離職申請時，於離
    職簽會單上並未對前開第2年特殊福利條款之股票有所保留
    或請求，則甲○○於事後亦不得再為本件之請求云云；查依
    據勝開公司就此所提出之離職會簽單，於會簽部門上方係記
    載「查　台端業已奉准於　年　月　日離職，請依下列所載
    項目辦理離職手續」，而各會簽部門則係就「未清物扣款」
    欄所示應辦事項加以註記等情 (見原審卷第48頁)，則該離
    職會簽單顯係甲○○於提出離職申請後，勝開公司公司要求
    各部門簽認確定甲○○是否業已交回所保管物品、文件及經
    辦業務之交接，另就「股務」部分，雖經會簽單位於「未清
    物扣款」欄記載「無」之文字，惟此乃係勝開公司就甲○○
    有無積欠勝開公司相關股票應予扣款之情形為記載，與勝開
    公司尚有無未發放之股票無涉，是勝開公司此部分所辯亦不
    足採。
(六)綜上，甲○○於92年7月10日離職前，應均係擔任勝開公司
    公司總經理職務，並已任職期滿2年，而兩造間之錄用通知
    書既未約定甲○○未任職滿3年即不得請求第2年度股票，復
    審酌勝開公司曾有於甲○○任職滿1年即發予其第1年度之股
    票前例，則勝開公司尚不得以甲○○未任職滿3年，而拒絕
    發放第2年期間之股票。
八、關於勝開公司得否以甲○○有違反業務保密契約、服務協議
    書之約定，而得拒絕給付甲○○前開股票？
(一)如前所述，甲○○既已在勝開公司任職總經理滿2年，而前
    開特殊福利條款股票並非以甲○○須任職滿3年為停止條件
    ，則勝開公司本應於甲○○任職滿2年後，依據前開錄用通
    知書之約定，執行發放第2年期間之股票，惟勝開公司辯稱
    甲○○於任職第2年期滿後，有於92年5、6月間利用該公司
    電腦設備為勝開公司競爭對手撰寫營業計畫書，因而違反所
    簽訂之業務保密契約及服務協議書之約定，勝開公司亦得拒
    絕給付甲○○前開股票云云；惟此為甲○○所否認，是此部
    分所應審究者乃為即令甲○○有為勝開公司所稱之上述行為
    ，是否即可以甲○○違反上開二文書之約定，而拒絕給付前
    開應發放之特殊福利條款股票。
(二)查甲○○就其是否曾簽署於上開業務保密契約及服務協議書
    乙節，雖主張並無記憶，惟將上開二文件與甲○○不爭執之
    離職申請表上簽名以肉眼比對，無論字型、筆順、運筆方式
    等均相符，是應可認上開二文書業經甲○○本人簽署而為真
    正。惟勝開公司所辯甲○○有於92年5、6月間利用該公司電
    腦設備為勝開公司競爭對手撰寫營業計畫書，因而違反所簽
    訂之業務保密契約等約定，則為甲○○所否認，而此部分即
    令屬實，審諸上開業務保密契約書之全部內容，並未提及任
    何有關違反之效果，則即應回歸民法債務不履行之相關規定
    ；尚無從認為勝開公司得以甲○○之上開行為，即將甲○○
    本已可得之股票權利加以剝奪；是甲○○即令有利用勝開公
    司之電腦設備與勝開公司之競爭對手有電子郵件往來，而認
    有違反該契約書第2條約定，惟此亦僅係甲○○是否應對勝
    開公司負債務不履行之損害賠償責任問題，與甲○○本已可
    獲得之股票無關，故勝開公司尚無法以甲○○有上開行為，
    而引以為拒絕甲○○請求給付系爭股票之正當理由，是勝開
    公司此部分所辯亦不足採。
(三)次查前開服務協議書之相關約定，其中僅於第11條有約定甲
    ○○如有違反該契約之約定時，勝開公司得逕行終止聘僱契
    約，甲○○不得有異議，並無任何有關甲○○如違反該協議
    書約定時，勝開公司得拒絕執行發放錄用通知書所示之第2
    年度特殊福利條款股票，則參諸前項述，甲○○即令有違反
    該協議書之約定，亦係勝開公司得否逕行終止聘僱契約及主
    張債務不履行損害賠償之問題，與前開股票之發放無涉。
(四)綜上，即令甲○○確有違反業務保密契約、服務協議書之約
    定，惟因均係在甲○○任職滿2年後所發生，與甲○○任職
    滿2年之第2年度應發放之股票無涉，而勝開公司亦未舉證證
    明有任何約定，可就甲○○已任滿期間而得領受之特殊福利
    條款股票權利，得因事後之其他因素而消滅，則甲○○縱認
    有上開違反約定之行為，亦係勝開公司公司得否另向甲○○
    主張損害賠償之問題，尚無從作為得拒絕給付甲○○前開第
    2 年度股票之正當理由。
九、關於甲○○得否以其離職前尚有10日特休假未休畢，而請求
    勝開公司依其所得月薪標準計算給付薪資56,000？
(一)甲○○固主張兩造間之契約性質為僱傭契約，而其自勝開公
    司離職時，尚有10日之休假未休，以其月薪168,000元計算
    ，則未休部分即應換算薪資56,000元給付甲○○，是請求勝
    開公司給付此部分金額及法定遲延利息云云。查甲○○此部
    分係基於僱傭契約及勞動契約之法律關係請求，惟勝開公司
    否認兩造間係屬於民法上之僱傭契約或勞動基準法上之勞動
    契約，並辯稱兩造間應為委任契約之性質等情，是此部分首
    應論究者即為兩造間之契約性質究係甲○○主張之僱傭契約
    （或勞動契約），或勝開公司所稱之委任契約。
(二)按經理人與公司間為委任關係，此觀公司法第29條第2項「
    經理人之委任‧‧‧」之規定即明；而勞動基準法所規定之
    勞動契約，則係指當事人之一方，在從屬於他方之關係下，
    提供職業上之勞動力，而由他方給付報酬之契約，與委任契
    約之受任人，以處理一定目的之事務，具有獨立之裁量權者
    有別（最高法院83年度台上字第72號判決意旨參照）；是以
    公司委任的經理人，與公司間屬委任關係，而其與事業單位
    之間係建立於互信基礎上，其受任負責經營事業，擁有較大
    自主權，實與一般僱用勞工係在從屬關係上從事工作獲致工
    資之情形不同，應不能謂該等依公司法所委任負責經營事業
    之經理人，既屬勞動基準法上之雇主又屬勞工，即勞動基準
    法上所稱受僱用之勞工，應不包括依公司法所委任負責事業
    經營之經理人；是經理人非勞動基準法所稱的勞工，自無勞
    動基準法之適用，其權利義務應悉依民法規定之委任關係（
    行政院83年7月21日台83勞28058號函釋、行政院勞工委員會
    80年4月12日台勞動1字第08533號、81年3月9日台81勞動1字
    第07341號函釋均可參照）。查甲○○係經勝開公司聘任為
    總經理，並自90年3月15日起任職，此為兩造所不爭執；次
    參諸勝開公司90年度第1次董（監）事會議事錄，就討論第2
    案為「總經理辭任暨委任同意案」，說明第2項並明確表示
    「擬委任甲○○先生為新任總經理」等語，而股份有限公司
    之總經理，即為前開所述之經理人，是以甲○○係為勝開公
    司委任之總經理，兩造間之契約性質即應屬委任契約自明，
    是甲○○主張兩造間之契約性質應為僱傭契約或勞動契約云
    云，尚不可採。
(三)甲○○雖主張其與勝開公司間雖非勞動基準法之勞動契約，
    惟仍應適用勞動基準法之規定云云；惟基於前述，甲○○既
    為經理人，即得在權限範圍內，自行裁決處理一定事務之方
    法，以完成委任之目的，且對勝開公司之其他受僱人享有管
    理權，在勞動基準法即已符合雇主之定義，則其性質與勞動
    基準法之勞工定義明顯不符，自無該法規定之適用，是甲○
    ○此部分之主張亦不可採。
(四)本件兩造間之契約，既非僱傭契約或勞動契約，則甲○○本
    於上開契約法律關係，請求勝開公司給付未休完休假換算之
    薪資云云，即難謂可採。又兩造間雖屬委任關係，因甲○○
    就其受任負責經營之事業，擁有頗大之自主權，則其應於何
    時休假、如何休假，其本身即有自主權，從而即令尚有未休
    完之休假，亦無從再於兩造契約合意終止後，再行請求換算
    為薪資發放亦明。雖甲○○主張其於92年7月10日係申請於
    92年8月15日離職，惟勝開公司卻要求其當天離職，則甲○
    ○自不可能再將應休而未休之特休假休完云云；查甲○○於
    提出離職申請表時，固就預定離職日係記載92年8月15日，
    惟就休假結餘部分（包括特休、補休）則均未記載等情，有
    離職申請表在卷可按，況甲○○亦未能舉證證明其尚有10日
    未休之休假，足見甲○○於提出離職申請時，亦未有認為尚
    有應休未休之休假或應將此部分休假換算為薪資發放自明；
    且即令甲○○提出前開離職申請表後，勝開公司公司即要求
    甲○○當日離職屬實，惟甲○○茍認為其預定於92年8月15
    日離職之目的係要將未休之特休假休完，則當勝開公司要求
    其於當日離職時，即可不同意，何以未為任何異議，且甲○
    ○亦不爭執兩造係合意終止契約，並於92年7月10日終止，
    則由此觀之，亦無從認為甲○○得以勝開公司在其提出離職
    申請當日要求離職之行為，即謂得請求前開尚未休完特休假
    換算之薪資，是勝開公司此部分所辯亦不足採。
十、綜上所述，甲○○依持股權憑證及兩造契約約定，請求勝開
    公司給付勝開公司31,000股股票及勝創公司17,000股股票，
    及上開第2年度之特殊福利條款股票，即按約定總數3分之1
    股票（以1,000股為單位），勝開公司應給付甲○○由勝開
    公司發行之股票333,000股、勝創公司發行之股票66,000股
    、勝陽公司所發行之股票33,000股，以上總計勝開公司應給
    付甲○○由勝開公司所發行之普通股股票364,00 0股，並將
    股東名簿所載變更股東登記為甲○○。勝開公司應給付甲○
    ○由勝創公司所發行之普通股股票83,000股及由勝陽公司所
    發行之普通股股票33,000股。均為有理由，應予准許。甲○
    ○主張其離職前尚有10日特休假未休，因而請求勝開公司依
    其所得月薪標準折算之薪資56,000元，及自起訴狀繕本送達
    之翌日起至清償日止，按年息百分之5計算利息之部分，為
    無理由，應予駁回。原審就甲○○上開請求有理由部分為甲
    ○○勝訴之判決，並為准、免假執行之判決，就上開請求無
    理由部分，為甲○○敗訴之判決，經核並無違誤。兩造各就
    其敗訴部分，分別提起上訴，指摘原判決不當，求予廢棄改
    判，均為無理由，均應駁回其上訴。
十一、本件事證已臻明確，兩造其餘主張及舉證，核與判決結果
    無涉，毋庸一一審酌，附此敘明。
參、據上論結，本件兩造之上訴，均為無理由，依民事訴訟法第
    449條第1項、第78條、第463條、第385條，判決如主文。
中　　華　　民　　國　　94　　年　　11　　月　　 1  　日
                  勞工法庭審判長法  官 張劍男
                                法  官 游明仁
                                法  官 魏麗娟
正本係照原本作成。
勝開公司如不服本判決，應於送達後20日內向本院提出上訴書狀
，其未表明上訴理由者，應於提出上訴後20日內向本院補提理由
書狀（均須按他造當事人之人數附繕本）上訴時應提出委任律師
或具有律師資格之人之委任狀；委任有律師資格者，另應附具律
師資格證書及釋明委任人與受任人有民事訴訟法第466條之一第
一項但書或第二項（詳附註）所定關係之釋明文書影本。
甲○○不得上訴。
中　　華　　民　　國　　94　　年　　11　　月　　 2　  日
                                書記官 曾瓊安
附註：
民事訴訟法第四百六十六條之一（第一項、第二項）：
對於第二審判決上訴，上訴人應委任律師為訴訟代理人。但上訴
人或其他法定代理人具有律師資格者，不在此限。
上訴人之配偶、三親等內之血親、二親等內之姻親，或上訴人為
法人、中央或地方機關時，其所屬專任人員具有律師資格並經法
院認為適當者，亦得為第三審訴訟代理人。
中　　華　　民　　國　　94　　年　　11　　月　　 1  　日
                                    書記官  曾瓊安
